臺北高等行政法院判決
                                      99年度訴字第2452號
                                   100年2 月17日辯論終結
原      告　林麥升
            黃婷
            黃惠
            黃裕舜
共      同  劉祥墩 律師(兼送達代收人)
訴訟代理人  林翊臻 律師
被      告　財政部臺灣省北區國稅局
代　表　人　吳自心（局長）住同上
訴訟代理人　許秀治
上列當事人間遺產稅事件，原告不服財政部中華民國99年11月2
日台財訴字第09900286430 號訴願決定（案號：第09901741號）
，提起行政訴訟，本院判決如下：
    主  文
原告之訴駁回。
訴訟費用由原告連帶負擔。
　　事實及理由
一、事實概要：
    被繼承人黃金泰（原告林麥升之配偶）於民國（下同）95年
    10月23日死亡，原告等經核准延期並依限於96年7 月20日辦
    理遺產稅申報，經被告查獲漏報被繼承人黃金泰銀行存款新
    臺幣（下同）4,800 元及死亡前2 年內贈與2,100,000 元，
    合計2,104,800 元，初查核定遺產總額887,602,973 元及應
    納稅額244,870,799 元，並依遺產及贈與稅法第45條規定，
    按所漏稅額772,956 元處0.8 倍之罰鍰618,364 元。原告就
    罰鍰不服，申請復查，經被告以99年5 月6 日北區國稅法二
    字第0990006666號復查決定駁回其復查之申請（下稱原處分
    ），未獲變更，原告仍表不服，提起訴願，亦遭決定駁回，
    遂向本院提起行政訴訟。
二、本件原告主張：
  (一)行政訴訟法第136 條準用民事訴訟法第277 條規定：「當事
    人主張有利於己之事實者，就其事實有舉證之責任。」，「
    有舉證責任之當事人，如已盡其舉證責任，若他造當事人主
    張有不同之事實存在者，即應由主張有不同事實存在之他造
    負舉證責任，其不能舉證者，即應認已盡舉證責任之當事人
    所主張之事實為真實。」、「稅捐稽徵機關就其核稅之基礎
    事實存在，應負舉證責任；縱然依法律規定或其他事實，可
    推定核稅之基礎事實存在，如納稅義務人能提出反證，則依
    舉證責任轉換之法理，仍應由稅捐稽徵機關負舉證責任。」
    改制前行政法院68年度判字第307 號判決、88年度判字第20
    57號判決分別著有判決可參。
  (二)又「本法稱贈與，指財產所有人以自己之財產無償給予他人
    ，經他人允受而生效力之行為…」；「被繼承人死亡前2 年
    內贈與下列個人之財產，應於被繼承人死亡時視為被繼承人
    之遺產，併入其遺產總額依本法規定徵稅：一、被繼承人之
    配偶。二、被繼承人依民法第1138條及第1140條規定之各順
    序繼承人…」，固分別為行為時遺產及贈與稅法第4 條第2
    項及第15條第1 項第1 、2 款所明定。此規定之立法意旨係
    為防止被繼承人利用生前贈與方式，將財產移轉予法定繼承
    人或配偶，以降低遺產總額而逃漏遺產稅，故規定應將該生
    前贈與部分計入遺產總額計算遺產稅。然被繼承人與繼承人
    間資金流動之原因關係非僅唯一，如生活習慣上常見之銀行
    戶頭之借用、資金之週轉調度、生活所需之資助…等，均為
    資金流動可能現象，「贈與」行為僅係其中可能之一項，稅
    捐稽徵機關自應就其核稅之基礎事實存在，應負舉證責任，
    非謂於金融機構有資金流動資料，即足以「贈與」視之。
  (三)另按行政程序法第9 條規定：「行政機關就該管行政程序，
    應於當事人有利及不利之情形，一律注意。」本案被繼承人
    黃金泰於95年10月23日於中國大陸考察時遽逝（該事實背景
    顯示生前之資金流動絕無安排情形），對於投資和事業間往
    來情形均未及交代，且其生前為股票上市公司之事業負責人
    ，公、私經濟活動與他人往來資金非常繁雜，日常許多事務
    均自行處理，原告等依其存留之銀行存摺，歷經數月向相關
    金融機構調閱交易資料及向客戶、朋友洽詢資金往來情形，
    雖積極整理其遺產亦難窺經濟活動之全貌，期間原告等並曾
    數度委派代理人洽訪稽徵機關承辦單位人員，協助釐清遺產
    內容，於延長限期內依稅法規定向所轄國稅局申報遺產稅，
    惟因黃金泰於銀行帳戶內往來頻繁，許多進出款項為經營事
    業所需資金調度並非「遺產」，其中有許多為借入款或與他
    人調度之資金，故究竟其於銀行存摺所載之資金每筆匯入、
    匯出金額是否即足以為其「遺產」不無疑義，其中許多與公
    司或同業間之往來，原告等均曾依被告來函要求一筆一筆回
    應說明，然存在於家庭成員間資金往來，雖確因經營事業所
    需與子女間互有所資金調撥，但該部分不易獲稽徵機關之肯
    認，故縱屬被繼承人死亡前2 年間與子女間資金往來，事實
    確非贈與，在回應稽徵機關調查為免於與之爭執情形下，不
    得已自行整理後將95年9 月5 日由彰化銀行北新分行分別匯
    入女兒原告黃惠100 萬元及原告黃婷90萬元款項，向被
    告所屬稽徵機關自動補報贈與稅，並經被告於96年11月13日
    核定補稅在案。不意該自動補報行為不但未獲原查稽徵單位
    人員輔導，併入更正遺產總額，卻反而以此作為漏報遺產處
    罰之依據，甚且將95年8 月7 日匯給原告黃惠生活雜支用
    之20萬元，未經查證亦列入贈與核課，查該筆匯款為供原告
    黃惠於該期間在法國遊學生活所需，是為父母對子女之關
    懷，有其入出境護照及相關資料影本佐證，試問，若為贈與
    目的豈會僅匯款區區20萬元，又豈會經由金融機構匯款，徒
    留稽徵機關查核線索？原處分將之計入95年度贈與總額課稅
    毋寧過苛，亦有違人情及生活需要。
  (四)查原告遭被告罰款之原因無非係被告認為原告漏報被繼承人
    黃金泰死亡前2 年贈與原告黃婷及原告黃惠共計210 萬
    元。惟該筆金額並非為贈與，分述如下：
    1.被繼承人黃金泰於95年8 月7 日匯入原告黃惠銀行帳戶
      之20萬元，係被繼承人黃金泰給予正於法國遊學之原告黃
      惠之生活費。
    2.被繼承人黃金泰於95年9 月5 日匯款予原告黃惠100 萬
      元，實係為償還於93年2 月6 日向原告黃惠調度之資金
      193 萬元，此自原告黃惠華南商業銀行帳戶於93年2 月
      6 日提領現金95萬及98萬（原證1 ），被繼承人黃金泰之
      華南銀行帳戶同日現金存入95萬及98萬（原證2 ）可證。
    3.被繼承人黃金泰於95年9 月5 日匯款予原告黃婷90萬元
      ，實係為償還於93年2 月6 日向原告黃婷調度之資金93
      萬元，此自原告黃婷彰化銀行帳戶於93年2 月6 日提領
      93萬（原證3 ），被繼承人黃金泰之彰化銀行帳戶同日存
      入93萬（原證4 ）可證。綜上所述，被繼承人黃金泰給予
      原告黃惠及原告黃婷之210 萬元，實係為子女生活費
      及借貸償還，不應納入遺產計算遺產稅。
  (五)被告以稅捐稽徵法第48條之1 規定「納稅義務人自動向稅捐
    稽徵機關補報並補繳所漏稅款者，凡屬未經檢舉、未經稽徵
    機關或財政部指定之調查人員進行調查之案件，下列之處罰
    一律免除…」為由，否准原告之復查。惟查系爭之96年11月
    13日核定補報課稅資料（即95年9 月5 日由彰化銀行北新分
    行分別匯入女兒原告黃惠100 萬元及原告黃婷90萬元款
    項），被告於97年2 月21日始以北區國稅審二字第09700024
    34號函，「主旨：為稽徵業務需要，請於文到7 日內提供如
    說明二所列資料惠復，並請檢附相關證明文件，請查照。…
    說明：二、被繼承人黃金泰君因何於95年9 月5 日匯款1,00
    0,000 元至黃惠君國泰世華商業銀行古亭分行0000000000
    00號帳戶…」，顯示3 個事實：即1 、調查事項發生於自動
    補報之後，且該補報經被告核准補繳贈與稅結案，核定內容
    並無違反稅捐稽徵法有關自動補報規定之認定，此可由「贈
    與稅應稅案件核定通知書」上並無任何註解或紀錄記載─該
    補報事項業經列入「指定之調查人員進行調查」之案件可稽
    。2 、補報贈與之案件原查單位未與遺產稅案併案審酌，故
    96年11月13日已核定補報贈與稅課稅，97年2 月21日尚在發
    文函查，扭曲自動補報與所謂因稽徵需要進行調查之事兩者
    發生之先後次序。3 、同年月日匯入之原告黃婷90萬元款
    項，非進行調查之對象，為被告在原告自行補報贈與稅後加
    入，否則前揭調查函為何不將此款項列入，於前揭函中一併
    要求原告說明？卻僅列出原告黃惠國泰世華商業銀行古亭
    分行000000000000號帳戶之100 萬元要求說明？故顯見該部
    分非派案調查範圍，遺產稅申報後至稽徵機關核定前，稽徵
    機關為核定之需要，亦曾多次向原告函查，造成原告甚大壓
    力，原告除依法盡協力義務外，迫於遺產稅未解決無法順利
    繼承之困境，本有配合之意願，故對於不容易解釋者（如家
    族成員間資金調度等）願意自動補報贈與，負擔贈與稅，以
    期徵納雙方能夠合諧解決稅務問題，惟不願因此被扭曲，甚
    至實質上非進行調查範圍之自動補報課稅資料，被「已派案
    查核」為由，阻斷稅捐稽徵法第48條之1 之適用。
  (六)關於罰鍰部分：被繼承人黃金泰逝世為事出突然，遺產資料
    不易蒐集整理已如前述，在總額高達244,870,799 元之遺產
    稅負情形下，豈會為區區772,956 元稅額漏報，原告所不服
    者為，前揭金額除銀行存款4,800 元及95年8 月7 日匯給原
    告黃惠國外遊學生活雜支用之20萬元外，餘均係調查階段
    ，為免徵納雙方爭執，自行補報贈與者，甚至該補報資料非
    前揭調查函所列者，已如前述，退萬步言之，縱應歸併遺產
    總額課稅，原告並無漏報之故意或過失責任，依行政程罰法
    第7 條或同法第18條規定，應請准予減免處罰。
  (七)綜上所述，原處分及訴願決定均有違誤之處，為此，原告依
    據行政訴訟法第4 條第1 項規定，提起本件撤銷訴訟，並聲
    明求為判決：訴願決定及原處分（即復查決定) 均撤銷。訴
    訟費用由被告負擔。
三、被告則以：
  (一)按「納稅義務人自動向稅捐稽徵機關補報並補繳所漏稅款者
    ，凡屬未經檢舉、未經稽徵機關或財政部指定之調查人員進
    行調查之案件，下列之處罰一律免除；其涉及刑事責任者，
    並得免除其刑：一、…二、各稅法所定關於逃漏稅之處罰。
    」為稅捐稽徵法第48條之1 第1 項第2 款所明定。次按「被
    繼承人死亡前2 年內贈與下列個人之財產，應於被繼承人死
    亡時，視為被繼承人之遺產，併入其遺產總額，依本法規定
    徵稅…二、被繼承人依民法第1138條及第1140條規定之各順
    序繼承人。」「被繼承人死亡遺有財產者，納稅義務人應於
    被繼承人死亡之日起6 個月內，向戶籍所在地主管稽徵機關
    依本法規定辦理遺產稅申報。」「納稅義務人對依本法規定
    ，應申報之遺產或贈與財產，已依本法規定申報而有漏報或
    短報情事者，應按所漏稅額處以2 倍以下之罰鍰。」為遺產
    及贈與稅法第15條第1 項第2 款、第23條第1 項前段及98年
    1 月21日修訂公布同法第45條所規定。又「稅捐稽徵法第48
    條之1 所稱進行調查之作業步驟及基準日之認定原則…其他
    各稅…其他涉嫌漏稅案件、臨時交辦調查案件…三、進行調
    查之作為有數個時，以最先作為之日為調查基準日。」「參
    、申報案件：一、在申報期限內申報之案件…（二）申報期
    限屆滿後，稽徵機關始調取資料者…2 ﹒人工調取部分…以
    函查日為調查基準日。」為財政部80年8 月16日台財稅第80
    1253598 號函及89年8 月17日台財稅第0890456119號函所明
    釋。
  (二)繼承人申報遺產稅，漏報被繼承人遺產存款4,800 元及死亡
    前2 年內贈與現金2,100,000 元，經被告處罰鍰618,364 元
    。原告主張被繼承人因經營事業與子女有所資金調撥，縱被
    繼承人死亡前2 年內與子女間之資金往來確非贈與，為免與
    稽徵機關爭執，於96年11月13日向稽徵機關自動補報被繼承
    人95年9 月5 日由彰化銀行北新分行分別匯入原告黃惠1,
    000,000 元及原告黃婷900,000 元款項為贈與稅，不意該
    自動補報行為不但未獲原查輔導，應另行更正補報遺產稅總
    額手續，反以此作為漏報遺產之依據，甚至將未經查證之被
    繼承人95年8 月7 日匯至原告黃惠彰化商業銀行福和分行
    帳戶之生活雜支200,000 元，列入贈與課稅，此亦不合常情
    ，應依職權減除；另原告以為因補報贈與稅而變動遺產內容
    ，兩案為同一機關審查中，無待原告主張，稽徵機關應併案
    辦理，故未另案更正補報遺產稅。本件對於被繼承人死亡前
    2 年內贈與之部分並無漏報之故意或過失，懇請撤銷罰鍰云
    云，申請復查。經被告復查決定略以1.遺產及贈與稅法第15
    條第1 項之立法目的，係在避免當事人於死亡前短期間內藉
    贈與規避遺產稅。凡被繼承人死亡前2 年內贈與該法條所定
    個人之財產，應於被繼承人死亡時視為被繼承人之遺產，併
    入其遺產總額課徵遺產稅，以杜取巧。2.原告雖於96年11月
    13日填寫贈與稅申報書補申報被繼承人死亡前2 年內贈與1,
    900,000 元，該申報書載明併96年7 月20日遺產稅申報書，
    且於97年2 月1 日補繳贈與稅款34,000元，惟係在被告96年
    8 月14日報請財政部核准查核被繼承人、原告黃惠及原告
    黃婷等人資金並經財政部96年8 月20日函准之後，核無稅
    捐稽徵法第48條之1 免罰之適用。3.又200,000 元係被繼承
    人於95年8 月7 日自其銀行帳戶轉存至原告黃惠彰化商業
    銀行福和分行帳戶，為原告所不爭且原告黃惠亦陸續現金
    提領動支，有該帳戶存、提明細表可稽，該明細表亦載明原
    告黃惠於95年6 月起每月皆有定期存款利息匯入，顯見20
    0,000 元非被繼承人給予原告黃惠之生活費，其主張核不
    足採。綜上，本件原告漏報被繼承人死亡前2 年內贈與子女
    現金計2,100,000 元，違章事證明確，縱無漏報之故意，亦
    有應注意而未注意致造成漏報之事實，依首揭規定，被告按
    所漏稅額772,956 元處0.8 倍罰鍰618,364 元並無違誤，請
    予維持。
  (三)至原告主張被告97年2 月21日始以北區國稅審二字第097000
    2434號函請原告說明被繼承人黃金泰匯入原告黃惠款項，
    係在其96年11月13日向稽徵機關自動補報被繼承人95年9 月
    5 日由彰化銀行分別匯入原告黃惠100 萬元及原告黃婷
    90萬元款項為贈與稅之後，稽徵機關不應扭曲自動補報與稽
    徵需要進行調查之事兩者生之先後次序；又被繼承人匯入原
    告黃婷90萬元款項，非進行調查之對象，否則稽徵機關何
    以前揭調查號函未一併要求說明，故顯見該部分非派案調查
    範圍，稽徵機關尚不得以「已派案查核」為由，阻斷稅捐稽
    徵法第48條之1 之適用及主張並無漏報之故意或過失責任，
    應准予減免處罰等節。查稅捐稽徵機關於進行調查時，必需
    對其他機關公私法人、銀行、團體等函查、命被調查人提出
    證據、陳述意見等查證行為，被調查者因稅捐稽徵機關之上
    開調查行為，應已知悉其某種稅捐已被列選為調查對象，則
    被調查人或關係人於調查基準時後之各種回流或補證行為就
    稅捐稽徵機關作成行政處分心證之形成，其就待證事項之證
    據價值甚低甚至不可採，是以稅捐稽徵機關常以調查基準日
    後之回流或補證行為為不可採，係因行政機關依經驗及論理
    法則認定事實之採證法則結果，是以有關個案調查案件之證
    據，以稽徵機關最先作為之調查基準日，為證據之可採與否
    ，並無不合，此有最高行政法院96年度判字第01037 號判決
    參照。查本案派查日為96年7 月27日（原處分卷第53頁）且
    被告於96年8 月14日報請財政部核准查核被繼承人黃金泰、
    原告黃惠及原告黃婷等人資金（原處分卷第370 頁至37
    2 頁），即可證明本案於96年間即告進入調查，原告主張係
    於97年2 月21日始進入調查，係屬誤解。次查本件原告雖於
    96年11月13日填寫贈與稅申報書補申報被繼承人黃金泰死亡
    前2 年內贈與1,900,000 元，該申報書載明併96年7 月20日
    遺產稅申報書，且於97年2 月1 日補繳贈與稅款34,000元，
    惟係在被告派查及報請查核被繼承人黃金泰等人資金之後，
    核無稅捐稽徵法第48條之1 免罰之適用。又原告漏報被繼承
    人死亡前2 年內贈與子女現金計2,100,000 元，違章事證明
    確，縱無漏報之故意，亦有應注意而未注意致造成漏報之事
    實，依首揭規定，被告按所漏稅額772,956 元處0.8 倍罰鍰
    618,364 元並無違誤，請予維持。
  (四)綜上論述，原處分及訴願決定並無違誤等語，資為抗辯。並
    聲明求為判決駁回原告之訴、訴訟費用由原告負擔。
四、歸納兩造上述之主張，本件爭執之重點在於：原告有無漏報
    被繼承人黃金泰銀行存款4,800 元及死亡前2 年內贈與2,10
    0,000 元，合計2,104,800 元之行為? 原告有無故意或過失
    ? 本件有無稅捐稽徵法第48條之1 之適用? 本院判斷如下：
  (一)按「本法稱贈與，指財產所有人以自己之財產無償給與他人
    ，經他人允受而生效力之行為。」「被繼承人死亡前2 年內
    贈與下列個人之財產，應於被繼承人死亡時，視為被繼承人
    之遺產，併入其遺產總額，依本法規定徵稅：一、…二、被
    繼承人依民法第1138條及第1140條規定之各順序繼承人。」
    、「被繼承人死亡遺有財產者，納稅義務人應於被繼承人死
    亡之日起6 個月內，向戶籍所在地主管稽徵機關依本法規定
    辦理遺產稅申報。」及「納稅義務人對依本法規定，應申報
    之遺產…已依本法規定申報而有漏報或短報情事者，應按所
    漏稅額處以2 倍以下之罰鍰。」分別為遺產及贈與稅法第4
    條第2項 、第15條第1 項第2 款、第23條第1 項前段及第45
    條所規定。次按「納稅義務人自動向稅捐稽徵機關補報並補
    繳所漏稅款者，凡屬未經檢舉、未經稽徵機關或財政部指定
    之調查人員進行調查之案件，下列之處罰一律免除；其涉及
    刑事責任者，並得免除其刑：一、…二、各稅法所定關於逃
    漏稅之處罰。」稅捐稽徵法第48條之1 第1 項第2 款亦有明
    定。又「稅捐稽徵法第48條之1 所稱進行調查之作業步驟及
    基準日之認定原則…其他各稅…其他涉嫌漏稅案件、臨時交
    辦調查案件：一、…二、經辦人員應於交查簽收當日立即進
    行函查、調卷、調閱相關資料或其他相同作為…三、進行調
    查之作為有數個時，以最先作為之日為調查基準日。…。」
    經財政部80年8 月16日台財稅第801253598 號函釋在案。上
    揭財政部函釋與法律規定意旨，尚無違背，被告辦理相關案
    件，自得援用之。
  (二)次按「因租稅稽徵程序，稅捐稽徵機關雖依職權調查原則而
    進行，惟有關課稅要件事實，多發生於納稅義務人所得支配
    之範圍，稅捐稽徵機關掌握困難，為貫徹公平合法課稅之目
    的，因而課納稅義務人申報協力義務。…」業據司法院釋字
    第537 號解釋在案。又依行政訴訟法第136 條規定準用民事
    訴訟法第277 條規定：「當事人主張有利於己之事實者，就
    其事實有舉證之責任。」稽徵機關就課稅處分之要件事實，
    負有舉證之責任，惟稅捐稽徵機關並未直接參與當事人間之
    私經濟活動，其能掌握之資料自不若當事人，是稅捐稽徵機
    關如已提出相當事證，客觀上已足能證明當事人之經濟活動
    ，應認稅捐機關業已證明稅捐債權之存在；如當事人予以否
    認，即應就其主張之事實負舉證責任，以貫徹公平合法課稅
    之目的。因此，財產所有人將其財產片面移轉予他人，並經
    他人受領者，稅捐稽徵機關即可作有將財產無償移轉予他人
    之認定，如該財產所有人主張其財產之移轉並非無償（如買
    賣、借貸、清償或借名信託等法律關係）之事實者，此項事
    實因屬於其管領範圍內之事實，其知之最熟稔，亦最容易為
    舉證行為，自應由其就該事實為合理之說明及舉證，以動搖
    上開無償移轉財產予他人之初步認定。如該財產所有人就其
    所主張其財產之移轉並非無償（如買賣、借貸、清償或借名
    信託等法律關係）之事實，無法為合理之說明及舉證，稅捐
    稽徵機關作有將財產無償移轉予他人之終局認定，即無不合
    。
  (三)查原告林麥升之配偶黃金泰於95年10月23日死亡，被繼承人
    黃金泰在死亡前，於95年8 月7 日，自其銀行帳戶，轉存20
    0,000 元至原告黃惠彰化商業銀行福和分行帳戶，另於95
    年9 月5 日，由彰化銀行北新分行，分別匯入原告黃惠1,
    000,000 元及原告黃婷900,000 元等事實，有彰化銀行北
    新分行帳戶資料、彰化銀行福和分行帳戶資料、國泰銀行古
    亭分行帳戶資料及彰化銀行敦北分行帳戶資料等件在卷可稽
     (見原處分卷第1119、745 、718-721 、714 頁) ，並為原
    告所不爭( 見本院卷第43頁筆錄) ，是系爭資金2,100,000
    元自黃金泰處流向原告黃惠及黃婷後，該等現金動產物
    權之所有權人已然變更為原告黃惠及黃婷，截至被繼承
    人黃金泰死亡（95年10月23日）前，迄未返還，並由其獨立
    享有法律上及經濟上之處分權，自堪認原告黃惠及黃婷
    有允受之實。故系爭2,100,000 元動產財產之移轉行為於事
    實上既已具客觀性，而該當於「贈與」行為之客觀要件，自
    難謂未合致於「贈與」之法律效果。且原告林麥升於96年11
    月13日，向被告自動補報被繼承人95年9 月5 日由彰化銀行
    北新分行分別匯入原告黃惠1,000,000 元及原告黃婷90
    0,000 元款項為贈與稅( 見原處分卷第1447頁) 。則被告將
    被繼承人死亡前2 年內贈與原告黃惠及黃婷之金額合計
    2,100,000 元，併入遺產總額課稅，即屬有據。
  (四)原告雖主張黃金泰轉帳予原告黃惠及黃婷之帳戶內2,10
    0,000 元並非無償贈與，而係子女生活費及借貸償還云云，
    並提出銀行帳戶影本為憑( 見本院卷第58-61 頁) 。惟查，
    原告林麥升於96年11月13日，向被告自動補報被繼承人95年
    9 月5 日由彰化銀行北新分行分別匯入原告黃惠1,000,00
    0 元及原告黃婷900,000 元款項為贈與稅( 見原處分卷第
    1447頁) 。次查，原告黃惠係64年2 月1 日出生( 見原處
    分卷第1447頁) ，於95年8 月7 日黃金泰給付原告黃惠20
    萬元時，已滿30歲，有謀生能力，黃金泰給付原告黃惠20
    萬元，既無對價關係，仍屬贈與。再按「稱消費借貸者，謂
    當事人一方移轉金錢或其他代替物之所有權於他方，而約定
    他方以種類、品質、數量相同之物返還之契約。當事人之一
    方對他方負金錢或其他代替物之給付義務而約定以之作為消
    費借貸之標的者，亦成立消費借貸。」民法第474 條有明文
    規定。準此，原告黃惠及黃婷主張其與被繼承人黃金泰
    間確有成立借貸關係，自應就該借貸意思互相表示合致及借
    款業已交付之事實，負舉證之責任。本院請原告說明有關系
    爭借款有無借據及利息等事項？原告訴訟代理人答稱：「(
    問: 原告主張借貸關係的證據？有無其他證據？) 即今日所
    提原證1-4 。沒有其他證據。( 問: 借貸的細節例如有無約
    定利息、書面無法舉證？有無辦法證明現金是同一筆？) 因
    為是父親與子女之間的借貸，所以沒有書面，也沒有約定利
    息，現金是當天提出、當天存入，數字也相同，故應可證明
    是同一筆。( 問: 原告對於借款數字和償還數字不同無法勾
    稽有何意見？) 借款的數字大於償還的數字，父親與子女之
    間沒有約定利息也沒有約定何時償還，但確定是償還93年的
    借貸，也許黃金泰有償還的計畫，但因其突然死亡而無法繼
    續償還，這是合理的推測。」等語（見本院卷第54頁），則
    原告黃惠及黃婷與被繼承人黃金泰間有無互相表示合致
    借貸之意思? 是否成立借貸契約? 尚有未明。況上開資金均
    為現金提領，不能證明原告黃惠於93年2 月6 日，自其帳
    戶所提領之現金95萬元及98萬元，與黃金泰於93年2 月6 日
    ，存入其帳戶95萬元及98萬元之現金為同筆資金；亦不能證
    明原告黃婷於93年2 月6 日自其帳戶所提領之現金93萬元
    ，與黃金泰於93年2 月6 日存入其帳戶93萬元之現金為同筆
    資金，尚難認原告黃惠及黃婷與被繼承人黃金泰間有借
    款之交付。原告除銀行帳戶影本外，迄未作合理之說明或舉
    證加以證明，依首開規定及判例意旨，自難信其所言為實在
    。從而，被告依原告林麥升贈與稅申報書、上開銀行帳戶資
    料及資金移轉情形等綜合研判，據以認定本件有贈與之事實
    ，洵屬有據，堪認已盡其舉證之責，亦無違反行政程序法第
    9 條規定，所為認定被繼承人黃金泰於死亡前2 年內贈與原
    告黃惠及黃婷2,100,000 元，應予以併入遺產總額核課
    ，於法尚無不合。
  (六)第以遺產稅係採自行申報制，繼承人應就被繼承人所遺之境
    內外全部遺產，依規定期限誠實申報，繼承人如有應申報之
    遺產而漏未申報，依遺產及贈與稅法第44條前段及第45條規
    定，自應處罰。經查，原告於申報遺產稅時，並非不能自被
    繼承人黃金泰之金融機構帳戶，得知其存款及變動情形，況
    漏報之被繼承人黃金泰死亡前2 年內贈與部分，受贈者復係
    繼承人即原告黃惠及黃婷，自不能諉為不知。本件原告
    漏報被繼承人黃金泰銀行存款( 此部分為原告所不爭，見本
    院卷第44頁筆錄) 及死亡前2 年內贈與，合計2,104,800 元
    ，違章事證明確，已如前述，縱無漏報之故意，亦有應注意
    而未注意致造成漏報之事實，依首揭規定，被告按所漏稅額
    772,956 元處0.8 倍之罰鍰618,364 元( 裁罰倍數表見訴願
    卷第28頁)，於法亦無不合。
  (七)原告另主張被告於97年2 月21日始以北區國稅審二字第0970
    002434號函調查被繼承人黃金泰因何於95年9 月5 日匯款1,
    000,000 元至黃惠君國泰世華商業銀行古亭分行00000000
    0000號帳戶，則調查事項發生於96年11月13日自動補報之後
    ，扭曲自動補報與所謂因稽徵需要進行調查之事兩者發生之
    先後次序。另同年月日匯入之原告黃婷90萬元款項，非進
    行調查之對象，為被告在原告自行補報贈與稅後加入，故本
    件應有稅捐稽徵法第48條之1 之適用云云。惟按「稅捐稽徵
    機關於進行調查時，必需對其他機關公私法人、銀行、團體
    等函查、命被調查人提出證據、陳述意見等查證行為，被調
    查者因稅捐稽徵機關之上開調查行為，應已知悉其某種稅捐
    已被列選為調查對象，則被調查人或關係人於調查基準時後
    之各種回流或補證行為就稅捐稽徵機關作成行政處分心證之
    形成，其就待證事項之證據價值甚低甚至不可採，是以稅捐
    稽徵機關常以調查基準日後之回流或補證行為為不可採，係
    因行政機關依經驗及論理法則認定事實之採證法則結果，是
    以有關個案調查案件之證據，以稽徵機關最先作為之調查基
    準日，為證據之可採與否，並無不合。」最高行政法院96年
    度判字第01037 號判決意旨參照。查本件派查日為96年7 月
    27日，有被告遺產稅派查單在卷可稽（見原處分卷第53頁）
    。且被告於96年8 月14日報請財政部核准查核被繼承人黃金
    泰、原告黃惠及原告黃婷等人資金（見原處分卷第370
    - 372 頁），即可證明本案於96年7 、8 月間即開始進行調
    查，原告主張97年2 月21日始進入調查，尚非可採。次查，
    本件原告雖於96年11月13日填寫贈與稅申報書補申報被繼承
    人黃金泰死亡前2 年內贈與1,900,000 元，該申報書載明併
    96年7 月20日遺產稅申報書，且於97年2 月1 日補繳贈與稅
    款34,000元，惟係在被告派查及報請查核被繼承人黃金泰等
    人資金之後，核無稅捐稽徵法第48條之1 免罰之適用。是原
    告此部分之主張，委無可採。
五、綜上，原告所訴各節，均非可採，原處分( 即復查決定) 認
    事用法核無違誤，訴願決定遞予維持，亦無不合，原告徒執
    前詞，訴請撤銷，為無理由，應予駁回。
六、本件事證已臻明確，兩造其餘主張陳述，於判決結果不生影
    響，無庸一一論列，併予敘明。
據上論結，本件原告之訴為無理由，爰依行政訴訟法第98條第1
項前段、第104 條，民事訴訟法第85條第2 項，判決如主文。
中　　華　　民　　國　 100　　年     3    月　  3    日
                      臺北高等行政法院第七庭
                                審判長法  官  陳秀
                                      法  官  陳心弘
                                      法  官　林惠瑜
上為正本係照原本作成。
如不服本判決，應於送達後20日內，向本院提出上訴狀並表明上
訴理由，如於本判決宣示後送達前提起上訴者，應於判決送達後
20日內補提上訴理由書（須按他造人數附繕本）。
中　　華　　民　　國　 100　　年　   3    月　  3    日
                                      書記官  劉道文